臺灣新竹地方法院民事簡易判決
111年度竹北簡字第82號
原      告  臺灣銀行股份有限公司

法定代理人  許志文  
訴訟代理人  楊富淞  
被      告  劉家偉  

            劉昌宏即劉德鑫（原名：劉德官）之繼承人

上列當事人間請求返還消費借貸款等事件，本院於民國111年4月
19日辯論終結，判決如下：
    主  文
一、被告劉昌宏應於繼承被繼承人劉德鑫即劉德官所得遺產範圍
    內，與被告劉家偉連帶給付原告新臺幣壹拾肆萬肆仟參佰零
    貳元，及自民國一百一十年八月一日起至民國一百一十一年
    二月八日止，按年息百分之零點九計算之利息，並自民國一
    百一十一年二月九日起至清償日止，按年息百分之一點九計
    算之利息，暨自民國一百一十年九月二日起至清償日止，逾
    期在六個月以內者，按上開利率百分之十，逾期超過六個月
    者，按上開利率百分之二十計算之違約金。
二、訴訟費用新臺幣壹仟伍佰伍拾元，由被告劉昌宏於繼承被繼
    承人劉德鑫即劉德官所得遺產範圍內，與被告劉家偉連帶負
    擔。
三、本判決第一項得假執行。
    事實及理由
壹、程序方面：
一、按當事人得以合意定第一審管轄法院，但以關於由一定法律
    關係而生之訴訟為限；前項合意，應以文書證之，民事訴訟
    法第24條第1、2項分別定有明文。查本件被告之住所地固均
    非在本院轄區，惟依原告與被告劉昌宏之被繼承人劉德鑫、
    被告劉家偉所簽訂之放款借據第18條約定，本借款或甲方（
    即被告劉家偉及劉德鑫）對乙方（即原告）所負各筆債務之
    合計金額如超逾民事訴訟法所定適用小額程序之金額且涉訟
    時，則全體當事人合意以新竹地方法院為第一審管轄法院，
    有該約定條款在卷可按（見本院卷第13-14頁），參諸前開
    說明，本院對於本件訴訟自有管轄權，合先敘明。
二、次按訴狀送達後，原告不得將原訴變更或追加他訴。但擴張
    或減縮應受判決事項之聲明者，不在此限；不變更訴訟標的
    ，而補充或更正事實上或法律上之陳述者，非為訴之變更或
    追加，民事訴訟法第255條第1項第3款、第256條分別定有明
    文。本件原告起訴時原聲明係請求：被告劉家偉、劉德官之
    繼承人應連帶給付原告新臺幣(下同)144,302元，及自民國1
    10年8月1日起至111年2月8日止，按年利率0.9%計算，並自1
    11年年2月9日起至清償日止，按年利率1.9%計算之利息，暨
    自110年9月2日起至清償日止，逾期6個月以內者，按上開利
    率10%，逾期超過6個月以上者，按上開利率20%計算之違約
    金；嗣於訴訟進行中，原告查明劉德鑫即劉德官之繼承人僅
    劉昌宏一人，乃更正聲明為：被告劉昌宏應於繼承劉德鑫即
    劉德官所得遺產範圍內，與被告劉家偉連帶給付原告144,30
    2元，及自110年8月1日起至111年2月8日止，按年利率0.9%
    計算，並自111年年2月9日起至清償日止，按年利率1.9%計
    算之利息，暨自110年9月2日起至清償日止，逾期6個月以內
    者，按上開利率10%，逾期超過6個月以上者，按上開利率20
    %計算之違約金等情，有民事準備書狀可參(見本院卷第41頁
    )，經核原告所為上開訴之變更，為單純減縮應受判決事項
    之聲明及更正事實上之陳述，合於前揭法條規定，自應准許
    。
三、本件被告二人經合法通知，均未於言詞辯論期日到場，核無
    民事訴訟法第386條各款所列情形，爰依原告聲請，由其一
    造辯論而為判決。
貳、實體方面：
一、原告主張：被告劉家偉於100年間，邀同訴外人劉德鑫即劉
    德官為連帶保證人向原告借貸額度80萬元之就學貸款，並簽
    訂放款借據，約定至完成本教育階段學業之日止，於本教育
    階段內各學期實際申請動用之合計金額計算借款本金，共動
    用4筆，合計172,900元。依上開借據約定，自申請貸款之本
    教育階段學業通常應完成日後滿1年之日起，每1學期借款得
    有1年償還期間，以1個月為1期，即自108年7月1日起分144
    期，依年金法按月攤還本息，於最後教育階段學業且非在職
    專班者完成後、服完義務兵役或參加教育實習期滿後滿1年
    之日起，在職專班自最後教育階段學業完成日之次日起，其
    借款利息由借款人自行負擔，利率依中華郵政股份有限公司
    一年期定期儲蓄存款機動利率加1.4%浮動計息，自償還期間
    起算日後按1年期定期郵儲金加0.8%浮動計息，被告應負擔
    利率為1年定期郵儲金加0.55%浮動計息，其餘利率差額由教
    育主管機關補貼。倘有遲延還本或付息，依約定視為全部到
    期，並經原告轉列催收款項時，自轉列催收款項之日（即11
    1年2月9日）起，改按轉列催收款項日本借款利率0.9%加年
    率1%即1.9%固定計算；並對應付未付本息自應還款日起，逾
    期6個月以內者，按本借款利率10%，逾期6個月以上者，按
    本借款利率20%計付違約金。詎被告劉家偉於就讀學校畢業
    或服完義務兵役後，並未依約履償，分別尚欠系爭借款本金
    144,302元，及上開債務之利息、違約金未清償，依約視為
    全部到期，即應一次清償，劉德鑫即劉德官既為連帶保證人
    ，自應負連帶清償責任。又劉德鑫即劉德官於109年9月11日
    死亡，其繼承人原為訴外人陳少男、劉佳燕及被告劉昌宏，
    其中陳少男、劉佳燕均辦理拋棄繼承，故被告劉昌宏為其繼
    承人，被告劉昌宏應於繼承劉德鑫即劉德官所得遺產範圍內
    ，就系爭借款之債務負連帶清償責任。為此，爰依消費借貸
    、連帶保證及繼承之法律關係提起本件訴訟，並聲明：如主
    文第1項所示。
二、被告二人經合法通知，均未於言詞辯論期日到場，亦未提出
    書狀作何聲明或陳述。
三、得心證之理由：
㈠、原告主張之上開事實，業據其提出放款借據、就學貸款撥款
    通知書4份、就學貸款放出查詢單、利率資料、催收/呆帳查
    詢單、就學貸款借保人基本資料查詢、本院民事紀錄科查詢
    表、臺灣新北地方法院家事法庭111年4月8日新北院賢家泰1
    09年度司繼字第2911號函檢附准予備查函、法院家事事件公
    告查詢結果、繼承系統表及戶籍謄本影本等件為證（見本院
    卷第13-22頁、第31-37頁、第43-55頁），並據本院向臺灣
    新北地方法院家事法庭查明劉德鑫之繼承人，僅剩被告劉昌
    宏未拋棄繼承屬實，有本院之民事紀錄科查詢表、臺灣新北
    地方法院家事法庭111年4月8日新北院賢家泰109年度司繼字
    第2911號函，檢附拋棄繼承准予備查函影本在卷可憑（見本
    院卷第31-37頁、第63-69頁），而被告均未到場爭執，亦未
    提出書狀作何有利於己之聲明或陳述，以供本院審酌，本院
    依調查證據之結果及斟酌全辯論意旨，堪認原告之主張為真
    實。
㈡、按消費借貸者，謂當事人一方移轉金錢或其他代替物之所有
    權於他方，而約定他方以種類、品質、數量相同之物返還之
    契約；稱保證者，謂當事人約定，一方於他方債務人不履行
    債務時，由其代負履行責任之契約；連帶債務之債權人，得
    對於債務人中之一人或數人或其全體，同時或先後請求全部
    或一部之給付；連帶債務未全部履行前，全體債務人仍負連
    帶責任，民法第474條第1項、第739條、第273條分別定有明
    文。另保證債務之所謂連帶，係指保證人與主債務人負同一
    債務，對於債權人各負全部給付之責任者而言，此就同法第
    272條第1項規定連帶債務之文義參照觀之甚明，最高法院45
    年度台上字第1426號判例可資參照。又按繼承人自繼承開始
    時，除本法另有規定外，承受被繼承人財產上之一切權利、
    義務；繼承人對於被繼承人之債務，以因繼承所得遺產為限
    ，負清償責任，亦為民法第1148條第1項前段、第2項所明定
    。經查，被告劉家偉向原告所申請系爭借款尚未清償之本金
    金額為144,302元及前述之利息、違約金，已如前述，而被
    繼承人劉德鑫即劉德官為系爭借款債務之連帶保證人，自應
    就其保證債務負連帶清償之責。然劉德鑫即劉德官已於109
    年9月11日死亡，其繼承人為被告劉昌宏，亦如前述，是依
    前揭規定與說明，被告劉昌宏自應於繼承被繼承人劉德鑫即
    劉德官之遺產範圍內，與被告劉家偉就上開債務，對原告負
    連帶清償之責，堪予認定。
㈢、從而，原告依消費借貸、連帶保證及繼承之法律關係，訴請
    被告劉昌宏應於其繼承被繼承人劉德鑫即劉德官之遺產範圍
    內，與被告劉家偉連帶給付原告如主文第1項所示之本金及
    利息、違約金即無不合，應予准許。
四、本件為適用簡易訴訟程序所為被告敗訴之判決，爰依民事訴
    訟法第389條第1項第3款之規定，依職權宣告假執行。
五、據上論結，本件原告之訴為有理由，依民事訴訟法第436條
    第2項、第85條第2項、第385條第1項前段、第389條第1項第
    3款，判決如主文。
中　　華　　民　　國　　111 　年　　4 　　月　　27　　日
                  臺灣新竹地方法院竹北簡易庭
　　　　　　　　　　　　　　　　　法　官　鄭政宗
以上正本係照原本作成。
如對本判決上訴，須於判決送達後 20 日內向本院提出上訴狀。
如委任律師提起上訴者，應一併繳納上訴審裁判費。
中　　華　　民　　國　　111 　年　　4 　　月　　28　　日
                                　書記官　黃志微